臺灣高等法院刑事裁定
110年度聲再字第651號
再審聲請人  
即受判決人  彭政輝



上列再審聲請人即受判決人因傷害等案件，對於本院109年度上
易字第205號，中華民國109年4月1日第二審確定判決(第一審判
決案號：臺灣士林地方法院108年度易字第312號；起訴案號：臺
灣士林地方檢察署107年度偵字第12564號)，聲請再審，本院裁
定如下：
    主  文
再審之聲請駁回。
    理  由
一、聲請人即受判決人彭政輝(下稱聲請人)前因傷害罪、公然侮
    辱罪，經臺灣士林地方法院108年度易字第312號(下簡稱士
    林地院第一審判決)為罪刑判決(分別處拘役50日、30日，應
    執行拘役70日，均得易科罰金，以下略)，聲請人上訴本院
    ，經本院合議庭定於民國109年3月11日以109年度上易字第2
    05號(下稱原確定判決)進行審理，聲請人經合法傳喚未到庭
    ，爰不待其陳述逕行辯論，並於同年4月1日判決上訴駁回，
    聲請人緩刑2年，並應於本判決確定日起，2年內給付蕭智元
    、林東良各新臺幣1萬元等旨，有本院確定判決及臺灣士林
    地方法院判決書存卷可查；又本院上開審理期日言詞辯論後
    ，聲請人始遲到入庭，審判長亦使聲請人陳述意見並記明筆
    錄，亦有該期日審判筆錄在卷可查。 
二、聲請人提出㈠刑事撤銷異議調卷暨調卷狀，主張本院原確定
    判決未撤銷士林地院第一審錯誤判決，卻諭知緩刑2年，乃
    以上開書狀聲請原確定判決應再開辯論並指定辯護人為己辯
    護，法院判決半失智之80歲老人即聲請人有罪，檢察官應為
    聲請人提起再審、非常上訴等語，並陳述若執行沒錢繳，一
    旦聲請人坐牢，對家庭影響深遠及自身因此案精神飽受折磨
    等情。㈡本院於111年1月10日聲再案訊問時稱：上開調卷是
    指請法院調閱全卷，法官詳細審查，還我公道，我沒有錢易
    科罰金的話，我太太在家沒有照顧，沒有提出新的證據，卷
    內都有資料，證據我都拿給法院了等語(見本院卷第96至97
    頁)，復稱前開㈠的狀紙是請法院糾(正)錯(誤)的判決等語(
    見本院卷第95頁)。是聲請人顯然係對本院原確定判決聲請
    再審。
三、按有罪之判決確定後，為受判決人之利益聲請再審，必其聲
    請之理由合於刑事訴訟法第420條第1項所定情形之一，或第
    421條有足生影響於判決之重要證據漏未審酌者，始准許之
    。次按「有罪判決確定後，因發現新事實或新證據，單獨或
    與先前之證據綜合判斷，足認受有罪判決之人應受無罪、免
    訴、免刑或輕於原判決所認罪名之判決者，為受判決人之利
    益，得聲請再審。同條第1項第6款之新事實或新證據，指判
    決確定前已存在或成立而未及調查斟酌，及判決確定後始存
    在或成立之事實、證據」，刑事訴訟法第420條第1項第6款
    、第3項分別定有明文。準此，關於新事實及新證據之定義
    ，對於新規性之要件，採取以該證據是否具有「未判斷資料
    性」而定，與證據之確實性（或稱顯著性），重在證據之證
    明力，應分別以觀。因此，舉凡法院未經發現而不及調查審
    酌者，不論該證據之成立或存在，係在判決確定之前或之後
    ，亦不問受判決人是否明知，甚且法院已發現之證據，但就
    其實質之證據價值未加以判斷者，均具有新規性；另關於確
    實性之判斷方法，則增訂兼採取「單獨評價」或「綜合評價
    」之體例，即當新證據本身尚不足以單獨被評價為與確定判
    決認定事實有不同之結論者，即應與確定判決認定事實基礎
    之既存證據為綜合評價，以評斷有無動搖該原認定事實之蓋
    然性。法院在進行綜合評價之前，因為新證據必須具有「未
    判斷資料性」，即原確定判決所未評價過之證據，始足語焉
    ，故聲請人所提出之證據，是否具有新規性，自應先予審查
    。如係在原確定判決審判中已提出之證據，經原法院審酌捨
    棄不採者，即不具備新規性之要件，自毋庸再予審查該證據
    是否具備確實性。是以依此原因聲請再審者，應提出具體之
    新事實或新證據，而非徒就卷內業已存在之資料對於法院取
    捨證據之職權行使加以指摘（最高法院106年度台抗字第5號
    刑事裁定參照）。復按聲請再審之理由，如僅對原確定判決
    認定事實之爭辯，或對原確定判決採證認事職權之行使，任
    意指摘，或對法院依職權取捨證據持相異評價等情，原審法
    院即使審酌上開證據，亦無法動搖原確定判決，自非符合此
    條款所定提起再審之要件（最高法院102年度台抗字第480號
    刑事裁定參照）。又按刑事訴訟法第421條規定，不得上訴
    於第三審法院之案件，其經第二審法院確定之有罪判決，就
    足生影響於判決之重要證據漏未審酌，得聲請再審。而所謂
    「足生影響於判決之重要證據漏未審酌」者，係指該證據業
    經法院予以調查或經聲請調查而未予調查，致於該確定判決
    中漏未加以審認，而該證據如經審酌，則足生影響於該判決
    之結果，應為被告有利之判決而言。又所謂重要證據，係指
    該證據就本身形式上觀察，固不以絕對不須經過調查程序為
    條件，但必須顯然可認為足以動搖原有罪確定判決，而為受
    判決人應受無罪、或免訴、或輕於原審所認定之罪名方可，
    如不足以推翻原審所認定罪刑之證據，即非足生影響於原判
    決之重要證據。另按新修正刑事訴訟法第420條主要針對原
    條文中第1項第6款規定，增列「新事實」，並明定「新事實
    或新證據」存在之時點，另刪除該條第1項第6款「確實」二
    字，大幅放寬該款聲請再審規定之適用。同法第421條關於
    不得上訴於第三審法院之案件，就足以影響判決之重要證據
    漏未審酌，得聲請再審之規定，雖然未同時配合修正，且其
    中「重要證據」之法文和上揭新事證之規範文字不同，但涵
    義其實無異，應為相同之解釋；從而，被告依憑其片面、主
    觀所主張之證據，無論新、舊、單獨或結合其他卷存證據觀
    察，綜合判斷之評價結果，如客觀上尚難認為足以動搖第二
    審確定判決所認定之事實者，同無准許再審之餘地（最高法
    院104年度台抗字第125號裁定意旨參照）。
四、經查：　　
(一)聲請人於民國107年1月21日晚上10、11時許，在臺北市大同
    區捷運北門站，持悠遊卡（下稱票卡）感應進站時，閘門發
    出警示音及顯示號誌紅燈，該站保全員蕭智元遂向聲請人拿
    取所執票卡，並持往副詢問處查驗，發現該票卡為負值，因
    聲請人拒絕蕭智元以讓其出站儲值後再進站之方式為簡易處
    理，蕭智元即引導聲請人共同前往該捷運站之主詢問處，並
    將票卡交由該站副站長林東良處理，因林東良認聲請人有未
    依規定使用票卡之情形，並通報捷運警察前來查證身分，而
    聲請人因不耐久候，欲衝入非捷運工作人員不得進入之主詢
    問處內取回票卡，且作勢攻擊林東良，蕭智元見狀乃予以阻
    止並自彭政輝後方環抱住其雙手，詎聲請人竟基於傷害之犯
    意，用力扭動身體拉扯掙扎，並用手肘撞擊蕭智元之身體，
    蕭智元因而受有雙側胸腔及雙上肢鈍挫傷、疑似第七肋骨骨
    折等傷害。又聲請人於上開票卡處理過程中，在不特定多數
    人得以共見共聞之上開主詢問處前，以「吃屎」、「被人幹
    」、「不得好死」、「幹你娘」、「你們都是最下層的公僕
    」等語，大聲辱罵林東良及蕭智元，而公然侮辱之等情，業
    經原確定判決援引士林地院第一審判決所載：依據證人即告
    訴人蕭智元、林東良證述明確，復經士林地院當庭勘驗該捷
    運站監視錄影光碟核實無訛，製有勘驗筆錄及其擷圖、原審
    勘驗該捷運站主詢問處監視器錄音內容、告訴人林東良提出
    之錄音檔光碟內容，及告訴人蕭智元之常榮中醫診所診斷證
    明書、臺北醫學大學附設醫院診斷證明書、X光檢查報告及X
    光照片、傷勢照片7張等件，認互核上開證人之證述彼此、
    相互間之證述內容相符，並無前後不一、歧異之情，可認聲
    請人之行為係犯行為時之刑法第277條第1項之傷害、刑法第
    309條第1項公然侮辱等罪。聲請人雖先後數次肘擊告訴人蕭
    智元，惟係於密接時間在同一地點實行，並侵害同一法益，
    依社會通念，應視為數舉動之接續施行，為接續犯，僅論以
    一傷害罪。又聲請人以「吃屎」、「被人幹」、「不得好死
    」、「幹你娘」、「你們都是最下層的公僕」等語接續辱罵
    之一行為，同時侮辱告訴人蕭智元、林東良二人，為想像競
    合犯，應依刑法第55條之規定，以公然侮辱罪之一罪論斷。
    再聲請人所犯上開二罪，犯意各別，行為互殊，應予分論併
    罰，原確定判決及士林地院判決書已詳敘其依憑之證據及認
    定之理由，有上開判決書在卷可按，並經本院調閱全案卷證
    資料審閱無誤，有案卷資料可資覆按。原確定判決採證認事
    並無違反經驗法則、論理法則，亦無不適用法則或適用法則
    不當之違誤。
(二)次查：
１、關於聲請人於107年1月21日晚上10時許，持票卡進入北門捷
    運站時，閘門發出警示音及顯示號誌紅燈，業經士林地院當
    庭勘驗屬實並製有勘驗筆錄，復有監視影像截圖及說明在卷
    可查，且被告於警詢時稱「我107年1月21日21時許自新莊搭
    乘桃園捷運站至台北車站，再步行至台北捷運站北門站欲搭
    乘捷運至南勢角站，我要進站時刷卡不過，可能是卡片裡面
    的餘額不足‥」(見107偵12564卷第29頁)，嗣於檢察事務官
    詢問時稱：「(當時你的票卡是負6元？)我不知道。(那你如
    何進站？)我是從臺北車站接桃捷去園區吃尾牙‥回來時在桃
    園捷運新莊站沒有通過‥站務員告訴我票卡裡面沒有錢，要
    補錢，我說我沒有錢，但好心的保全人員給我30元儲值，儲
    值後我就進去桃園捷運站，我從臺北車站出站都有通過，但
    是那邊一趟18元，來回36元，但保全人員只給我30元儲值，
    所以我就無法順利出站，差6元」(見偵卷第90頁)，並有站
    務事件通報表明載「⒉事件經過(22:49)：保全聽到旅客彭政
    輝由GATE7跟隨前方旅客進站時票卡有異常響聲，前往請彭
    君出示票卡供查驗，於副站長詢問處EQM查詢旅客票卡發現
    彭君出示之台北敬老卡為負值‥」(見偵卷第40頁)，可見聲
    請人上開進站時其所持之票上確為負值，並非如其於本院訊
    問時所稱「‥是林東良栽贓我的，前面有二個小姐其中一個
    人沒有刷卡，結果機器在叫，我距離快2公尺，我刷卡閘門
    還開給我進去‥如果沒有錢的話(閘門)不會通過‥」等語，顯
    與上開卷證不符而不可採信。  
２、告訴人蕭智元因上開站務事件處理中受有身體傷害，其檢具
    常榮中醫診所診斷證明書及臺北醫學大學附設醫院診斷證明
    書為據，分別載有「‥病人自述‥左右側胸肋甚痛，局部按壓
    甚痛，經醫檢查疑似第七肋骨骨折」、及「⒈雙側胸腔鈍銼
    傷⒉疑似右側第7肋骨骨折⒊雙上肢鈍挫傷」(分見偵卷第39、
    49-1頁)，可證告訴人蕭智元因與聲請人上開肢體接觸而受
    有身體傷害，並經原確定判決審認明確，聲請人質疑告訴人
    蕭智元的傷勢云云，尚非可取。　　
３、又本案告訴人林東良提出多個監視器錄影檔案及錄音檔案為
    證，業經士林地院分別於108年9月16日、108年9月25日準備
    程序勘驗明確，勘驗之影像內容包括案當日晚間22:49:44秒
    起閘門處、22:51:32秒起在主詢問處之互動、窗口處桌面，
    及上開監視器畫面之聲音等情，均製有勘驗筆錄4件、影像
    截圖40張在卷可證(見士林地院108易312卷第122至128、132
    -1至132-20、141至155頁)，聲請人在本院訊問時稱：監視
    器錄影光碟只有放林東良前揭我罵他的部分云云，核與事證
    不符。
五、綜上所述，本件聲請人並未提出新證據，本院就其訊問時所
    指摘之證據資料，調閱全部案卷資料重新審閱，聲請人上開
    指摘或與卷證不符，另就其案發日所持之票卡，於進入北門
    捷運站時儲值為負值乙事，亦有卷證資料可資證明，是聲請
    人質疑原確定判決認定事實有誤等節，顯均無法動搖原確定
    判決所認定之事實，是聲請人之再審事由，顯然欠缺再審所
    應具備之確實性要件，核與上引法條所定無一相符，應認其
    聲請再審為無理由，應予駁回。　　　　　　　　
六、據上論斷，應依刑事訴訟法第434條第1項，裁定如主文。
中　　華　　民　　國　　111 　年　　3 　　月　　29　　日
                  刑事第十三庭  審判長法　官　洪于智
                                      法　官　黃玉婷
                                      法　官　黃惠敏
以上正本證明與原本無異。
不得抗告。
                                      書記官　吳錫欽
中　　華　　民　　國　　111 　年　　3 　　月　　29　　日